臺灣高等法院刑事判決
110年度上訴字第2657號
上  訴  人  
即  被  告  吳紹麟


指定辯護人  本院公設辯護人郭書益  
上訴人即被告因毒品危害防制條例等案件，不服臺灣基隆地方法院110年度訴字第100號，中華民國110年5月21日第一審判決（起訴案號：臺灣基隆地方檢察署109年度偵字第7350號、110年度偵字第659號），提起上訴，本院判決如下：
    主  文
上訴駁回。
   犯罪事實
一、吳紹麟知悉甲基安非他命係毒品危害防制條例第2條第2項第
    2款公告列管之第二級毒品，不得非法持有、販賣，吳紹麟
    基於意圖營利而販賣第二級毒品之犯意，先於不詳時、地，
    自年籍不詳之人取得如附表二編號1之第二級毒品甲基安非
    他命1包（驗餘淨重33.9829公克，純質淨重29.0353公克）
    ，嗣於民國109年12月9日晚上10時30分許，在新北市○○區○○
    ○○○○○村0巷0號樓上，以新臺幣（下同）4萬8,000元代價販
    賣第二級毒品予林容瑋，並同意林容瑋賖欠價金而完成毒品
    交易，林容瑋取得上開毒品後，旋即下樓將上開毒品藏放在
    機車置物廂內。
二、臺北市政府警察局刑事警察大隊偵查佐黃秉翔於同日即109
    年12月9日晚上11時5分許，前往新北市○○區○○○○○○○村0巷0
    號前，執行查緝林容瑋販賣毒品之勤務，欲逮捕林容瑋時，
    吳紹麟聽聞黃秉翔表明警察身分，明知黃秉翔係依法執行職
    務之公務員，竟基於對依法執行職務公務員實施強暴之犯意
    ，持球棒毆打黃秉翔，致黃秉翔受有頭部挫傷、左側上臂挫
    傷、左手挫傷、右手挫傷等傷害（所涉傷害部分，業經黃秉
    翔於原審撤回告訴），以此強暴方式而妨害公務員依法執行
    職務。嗣經支援警員上前制伏、逮捕林容瑋、吳紹麟，並當
    場扣得林容瑋甫向吳紹麟購得前開甲基安非他命1包（林容
    瑋違反毒品危害防制條例案件，另經臺灣基隆地方法院《下
    稱基隆地院》以110年度訴字第79號判處有罪在案）及吳紹麟
    所有如附表二編號2、3所示之物，復經林容瑋向警方供述毒
    品來源為吳紹麟，而查悉上情。
三、案經臺北市政府警察局刑事警察大隊移送臺灣基隆地方檢察
    署檢察官偵查後提起公訴。
    理  由
壹、證據能力部分：
一、按被告以外之人於審判外之言詞或書面陳述，除法律有規定
    者外，不得作為證據。另按被告以外之人於審判外之陳述，
    雖不符合同法第159條之1至第159條之4之規定，然經當事人
    於審判程序同意作為證據，法院審酌該言詞陳述或書面陳述
    作成時之情況，認為適當者，亦得為證據。當事人、代理人
    或辯護人於法院調查證據時，知有第159條第1項不得為證據
    之情形，而未於言詞辯論終結前聲明異議者，視為有前項同
    意，刑事訴訟法第159條第1項、第159條之5分別定有明文。
    該條立法意旨在於傳聞證據未經當事人之反對詰問予以核實
    ，原則上先予排除，惟若當事人已放棄反對詰問權，於審判
    程序中表明同意該等傳聞證據可作為證據；或於言詞辯論終
    結前未聲明異議，基於尊重當事人對傳聞證據之處分權，及
    證據資料愈豐富，愈有助於真實發見之理念，且強化言詞辯
    論主義，使訴訟程序得以順暢進行，上開傳聞證據亦均具有
    證據能力。查本件被告以外之人於審判外之言詞或書面陳述
    屬傳聞證據部分，檢察官、被告及辯護人於本院準備程序中
    並未爭執證據能力，且迄於言詞辯論終結前亦未聲明異議，
    復本院認其作成之情形並無不當情形，經審酌後認為適當，
    均應認於本案有證據能力。
二、另本件認定事實引用之卷內其餘非供述證據部分，與本案均
    有關連性，亦無證據證明係實施刑事訴訟程序之公務員以不
    法方式所取得，依刑事訴訟法第158條之4之反面解釋，當有
    證據能力，復於本院審理時，提示並告以要旨，使檢察官、
    被告及辯護人充分表示意見，自得為證據使用。
貳、本院之判斷
一、認定犯罪事實所憑證據及認定之理由
  ㈠上訴人即被告吳紹麟於犯罪事實一所載時、地販賣第二級毒
    品甲基安非他命牟利；於犯罪事實二所載時、地妨害公務等
    事實，業據證人即買家林容瑋於警詢、偵訊（見基檢109年
    度偵字第7350號卷《下稱偵7350卷》第25至26、27至32、71至
    74、125至127頁，基檢110年度偵字第659號卷《下稱偵659卷
    》第15至18頁）具結證述明確，及告訴人黃秉翔於原審指述
    歷歷（見原審卷第113、117頁）。
  ㈡並有109年12月10日、109年12月18日職務報告書（見偵7350
    卷第39至40頁）；告訴人黃秉翔之臺北市立聯合醫院驗傷診
    斷證明書（見偵7350卷第41至42頁）；臺北市政府警察局刑
    事警察大隊偵辦林容瑋、吳紹麟等涉嫌毒品等案件現場照片
    、行動電話照片、蒐證照片共9張（見偵7350卷第43至47頁
    ）；臺北市政府警察局刑事警察大隊扣押物品清單、扣案球
    棒照片（見偵7350卷第131、139頁）；對話紀錄翻拍照片（
    見偵7350卷第143至149頁）；指認犯罪嫌疑人紀錄表（指認
    人呂紹麟）（見基檢109年度他字第1733號卷第11至14頁）
    ；自願受搜索同意書（被搜索人林容瑋）、臺北市政府警察
    局刑事警察大隊搜索扣押筆錄、臺北市政府警察局刑事警察
    大隊扣押物品目錄表、扣押物品收據、勘察採證同意書（見
    偵659卷第39至49頁）；自願受搜索同意書（被搜索人吳紹
    麟）、臺北市政府警察局刑事警察大隊搜索扣押筆錄、扣押
    物品目錄表、扣押物品收據、勘察採證同意書（見偵659卷
    第51至61頁）；臺北市政府警察局刑事警察大隊查獲涉嫌毒
    品危害防制條例案毒品初步鑑驗報告單及毒品初步檢驗結果
    照片共2份（見偵659卷第63至66頁）；臺北市政府警察局刑
    事警察大隊偵一隊蒐證照片40張（與林容瑋之訊息截圖等）
    （見偵659卷第73至92頁）；交通部民用航空局航空醫務中
    心110年1月8日航藥鑑字第0000000號毒品鑑定書（偵659卷
    第163頁）；交通部民用航空局航空醫務中心110年1月8日航
    藥鑑字第00000000號毒品鑑定書（見偵659卷第165頁）；證
    人林容瑋之基隆地院110年訴字第79號案件之110年2月2日訊
    問筆錄、110年3月4日準備筆錄、110年3月30日審判筆錄（
    見原審卷第91至94、95至99、121至138頁）附卷可稽。且有
    查扣之附表二編號1至3所示之物扣案可資佐證。
　㈢按政府查緝販賣毒品犯行無不嚴格執行，且販賣毒品罪係重
    罪，若無利可圖，衡情一般持有毒品者，當不致輕易將持有
    之毒品交付他人。且販賣毒品乃違法行為，非可公然為之，
    且有其獨特之販售路線及管道，亦無公定之價格，復可任意
    增減其分裝之數量，而每次買賣之價量，亦可能隨時依市場
    貨源之供需情形、交易雙方之關係深淺、資力、對行情之認
    知、可能風險之評估、查緝是否嚴緊，及購買者被查獲時供
    述購買對象之可能性風險評估等諸般事由，而異其標準，非
    可一概而論。是販賣之利得，誠非固定，縱使販賣之人從價
    差或量差中牟利方式互異，其意圖營利之非法販賣行為仍屬
    同一。且被告於原審準備程序中坦承：販賣甲基安非他命，
    是賺取量差等語（見原審卷第116頁），是依上開說明，本
    件被告販賣甲基安非他命予林容瑋，其主觀上確有藉販賣毒
    品以營利之意圖，應堪認定。
　㈣另據被告於偵訊、原審及本院均自白認罪（見偵7350卷第118
    至119、154頁，原審卷第113、167頁，本院卷第72、101頁
    ），是認被告之任意性自白內容應與事實相符，堪足採認為
    真實。
　㈤綜上所述，本案事證明確，被告之上開犯行，均堪予認定，
　　自應依法論科。
二、新舊法比較
    按行為後法律有變更者，適用行為時之法律。但行為後之法
    律有利於行為人者，適用最有利於行為人之法律，刑法第2
    條第1項定有明文。經查，被告行為後，刑法第135條第1項
    業於110年1月20日經總統公布修正，並於同年月22日生效施
    行。修正前刑法第135條第1項規定「對於公務員依法執行職
    務時，施強暴脅迫者，處3年以下有期徒刑、拘役或9,000元
    以下罰金」；修正後刑法第135條第1項規定「對於公務員依
    法執行職務時，施強暴脅迫者，處3年以下有期徒刑、拘役
    或30萬元以下罰金」。是以修正後刑法第135條第1項之規定
    ，提高法定刑度，經比較新舊法結果，修正後之規定對被告
    並非有利，依刑法第2條第1項前段規定，應適用被告行為時
    即修正前刑法第135條第1項規定論處。
三、論罪
  ㈠按甲基安非他命為毒品危害防制條例第2條第2項第2款所列管
    之第二級毒品，被告為犯罪事實一行為，係犯毒品危害防制
    條例第4條第2項之販賣第二級毒品罪；其為犯罪事實二行為
    ，係犯修正前刑法第135條第1項之妨害公務執行罪。而被告
    持有第二級毒品純質淨重20公克以上之低度行為，為販賣第
    二級毒品之高度行為所吸收，不另論罪。
　㈡被告所犯上開2罪，犯意各別，行為互殊，且犯罪時間、地點
    並非密接，應予分論併罰。
　㈢刑之加重、減輕事由　
　　⒈被告①前於106年間，因違反毒品危害防制條例案件，經基
      隆地院於106年8月17日以106年度基簡字第1140號判處有
      期徒刑2月確定。②於106年間，因違反毒品危害防制條例
      案件，經基隆地院於107年1月26日以106年度基簡字第207
      2號判處應執行有期徒刑6月確定。③於106年間，因違反毒
      品危害防制條例案件，臺灣士林地方法院（下稱士林地院
      ）於107年7月9日以107年度湖簡字第127號判處有期徒刑4
      月確定。④於106年間，因違反毒品危害防制條例案件，經
      基隆地院於107年2月27日以107年度簡上字第2號判處有期
      徒刑3月確定。上開①至④案件，經士林地院於107年9月4日
      以107年度聲字第1135號裁定應執行有期徒刑11月確定，
      並於108年5月4日執行完畢等情，有本院被告前案紀錄表
      、在監在押全國紀錄表在卷可按，被告於上開有期徒刑執
      行完畢後，5年以內再犯本案有期徒刑以上之2罪，皆為累
      犯。茲參酌司法院釋字第775號解釋意旨，審酌被告前有
      多次違反毒品危害防制條例之前案紀錄，已因故意犯罪執
      行完畢，卻未能謹慎守法，故意再犯本案販賣毒品、妨害
      公務犯行，顯見其刑罰反應力甚為薄弱，本院認本案2罪
      加重最低本刑尚無罪刑不相當之情形，其人身自由並未因
      此遭受過苛之侵害，除販賣第二級毒品罪法定本刑無期徒
      刑部分不得加重外，依刑法第47條第1項之規定，均加重
      其刑
    ⒉按毒品危害防制條例第17條第2項規定：犯第4條至第8條之
      罪於偵查及歷次審判中均自白者，減輕其刑。查被告於偵
      查、原審及本院均自白犯罪事實一之販賣第二級毒品犯行
      （見偵7350卷第118、154頁，原審卷第113、167頁，本院
      卷第72、101頁），就所犯販賣第二級毒品罪，依毒品危
      害防制條例第17條第2項規定，予以減輕其刑。又被告所
      犯販賣第二級毒品罪部分，同時有刑之加重及減輕事由，
      除法定本刑無期徒刑部分不得加重外，依法先加重其刑再
      減輕其刑。
　　⒊至被告並未無供出毒品來源，因而查獲其他正犯或共犯等
      情（見原審卷第116至117頁），自不得適用毒品危害防制
      條例第17條第1項之規定減輕或免除其刑之規定，併此敘
      明。
  ㈣不適用刑法第59條規定
  　⒈按「犯罪之情狀顯可憫恕，認科以最低度刑仍嫌過重者，
      得酌量減輕其刑」，刑法第59條定有明文。按刑法第59條
      所謂「犯罪之情狀」與刑法第57條所謂「一切情狀」，並
      非有截然不同之領域，於裁判上審酌是否酌減其刑時，本
      應就犯罪一切情狀（包括刑法第57條所列舉之事項），予
      以全盤考量，審酌其犯罪有無可憫恕之事由，以為判斷。
      故適用刑法第59條酌量減輕其刑時，並不排除刑法第57條
      所列舉事由之審酌。而是否適用刑法第59條規定酌量減輕
      被告之刑，亦係實體法上賦予法院得依職權自由裁量之事
      項（最高法院103年度台上字第4174號、104年度台上字第
      2621、3233、3880號判決要旨參照）。
　 ⒉被告為本案販賣第二級毒品犯行，戕害國民身心健康，且所
     販賣安非他命驗餘淨重33.9829公克、純質淨重29.0353公
     克，價值達4萬8,000元，可見數量及價值非微，並非小額
     零星販賣，亦非毒友間之互通有無，其惡性及危害程度非
     低，再因員警前往查緝販毒之際，被告竟持球棒毆打員警
     之強暴手段妨害公務，自難認何特殊之原因與環境，在客
     觀上足以引起一般同情之處，且其販賣第二級毒品犯行，
     已依毒品危害防制條例第17條第2項規定減輕其刑，是認客
     觀上已無量處減輕後之最低刑度猶嫌過重而情堪憫恕之情
     形，實無刑法第59條規定酌減其刑之適用。
參、不另為不受理部分
一、公訴意旨認被告為犯罪事實二之行為，另犯刑法第277條第1
    項之傷害罪嫌。
二、按告訴乃論之罪，告訴人於第一審辯論終結前得撤回其告訴
    ；又告訴經撤回者，應諭知不受理之判決，刑事訴訟法第23
    8條第1項、第303條第3款分別定有明文。被告前開所涉傷害
    部分，依刑法第287條前段之規定，須告訴乃論。茲據告訴
    人黃秉翔就此部分撤回對被告之告訴，有撤回告訴聲請狀1
    紙附卷可參（見原審卷第119頁），本應為不受理之諭知，
    惟被告此部分所涉傷害罪嫌，如成立犯罪，與本院前開論科
    之妨害公務執行罪間，具有想像競合犯之裁判上一罪關係，
    就此部分不另為不受理之諭知。
肆、駁回上訴之理由
一、原審以被告販賣第二級毒品、妨害公務等犯行，均罪證明確
    ，適用毒品危害防制條例第4條第2項、第17條第2項、第18
    條第1項前段、第19條第1項，修正前刑法第135條第1項、刑
    法第47條第1項、第41條第1項前段、第38條第2項前段等規
    定，並以行為人之責任為基礎，審酌被告明知毒品對身體健
    康危害甚鉅，且國家對販賣毒品行為設有嚴刑峻罰，卻販賣
    甲基安非他命予他人施用，戕害他人身體健康，助長社會上
    施用毒品之不良風氣，參以被告販賣之甲基安非他命淨重達
    34公克，犯罪情節及惡性非輕，實不宜寬縱，又被告對依法
    執行職務之公務員施以強暴行為，無視國家法令執行之尊嚴
    ，蔑視公權力，其行為委不足取；惟念其坦承犯行之犯後態
    度，兼衡被告自述國中肄業之智識程度、從事水電工作、未
    婚、無子女之家庭狀況（見原審卷第168頁）暨其犯罪之動
    機、手段、雖與告訴人黃秉翔成立調解，然未遵期履行（見
    原審卷第107頁調解筆錄、第175頁公務電話紀錄）等一切情
    狀，分別量處如附表一編號1、2之主文欄所示之刑，併就所
    犯妨害公務罪，諭知以1,000元折算1日之易科罰金折算標準
    。復說明被告所犯上開2罪，分屬得易科罰金（妨害公務）
    與不得易科罰金（販賣第二級毒品）之罪，依刑法第50條第
    1項但書第1款之規定，不得定其應執行刑。另說明⑴附表二
    編號1所示之甲基安非他命，係被告於犯罪事實一時、地販
    賣予林容瑋之毒品，此據證人林容瑋證述及被告供認明確，
    依毒品危害防制條例第18條第1項前段之規定，於附表一編
    號1之罪責項下，宣告沒收銷燬之（至於鑑定時經取樣鑑驗
    耗用之毒品，因已不存在而滅失，自無庸宣告沒收銷燬）。
    ⑵扣案之附表二編號2所示之手機，係被告所有之物，且供其
    販賣毒品犯行所用，業據被告供承在卷（見原審卷第116、1
    52頁），依毒品危害防制條例第19條第1項規定，於附表一
    編號1之罪責項下宣告沒收之。⑶扣案之附表二編號3所示之
    球棒1支，為被告所有供其妨害公務犯行所用之工具（見原
    審卷第115頁），依刑法第38條第2項前段之規定，於附表一
    編號2之罪責項下宣告沒收之。⑷本案被告係以賒欠方式販賣
    甲基安非他命給林容瑋，因價金尚未實際收取，尚無從為沒
    收之諭知。經核原判決認事、用法並無違法或不當，業已斟
    酌刑法第57條各款所列情狀，量刑之宣告亦稱妥適，而未逾
    越法定刑度，符合比例原則，沒收之宣告亦於法相合。
二、被告提起上訴略以：原判決量刑過重，應依刑法第59條酌減
    其刑云云。經查：
　㈠被告所犯販賣第二級毒品罪，販賣毒品之數量及價金非微，
    非屬小額零星販賣，惡性及危害程度非低，經前述偵審自白
    而獲得減刑後，已無情輕法重之憾；又被告於員警查緝犯行
    之際，以球棒毆打員警之手段妨害公務，均未見被告有何特
    殊之原因或環境而犯罪，實難認被告該犯行有何顯可憫恕之
    情狀，或在客觀上並無足以引起一般人同情之處，並無適用
    刑法第59條規定減輕其刑之餘地，被告此部分之上訴，認無
    理由。
　㈡按刑事審判旨在實現刑罰權之分配的正義，故法院對有罪被
    告之科刑，應符合罪刑相當之原則，使輕重得宜，罰當其罪
    ，以契合社會之法律感情，此所以刑法第57條明定科刑時應
    審酌一切情狀，尤應注意該條所列10款事項以為科刑輕重之
    標準，俾使法院就個案之量刑，能斟酌至當。而量刑輕重係
    屬事實審法院得依職權自由裁量之事項，苟已斟酌刑法第57
    條各款所列情狀而未逾越法定刑度，不得遽指為違法，最高
    法院72年度台上字第6696號判決先例可資參照。查被告為販
    賣第二級毒品罪，法定刑度為「無期徒刑、10年以上有期徒
    刑」，經依法加重、減輕其刑後，原判決量處有期徒刑5年1
    月；其所犯妨害公務罪，法定刑度為「3年以下有期徒刑、
    拘役或9,000元以下罰金」，經依法加重其刑後，原判決量
    處有期徒刑3月，均認屬從低度量刑，可認原判決就此部分
    之刑罰裁量職權行使，既未逾越法律所規定之範圍，亦無濫
    用權限之情形，難遽謂原判決就此部分之量刑有何不當，縱
    與被告主觀上之期待有所落差，仍難指其量刑有何不當或違
    法，認被告以原判決量刑過重由提起上訴，為無理由，應予
    駁回。
據上論斷，應依刑事訴訟法第368條，判決如主文。
本案經檢察官李亞蓓提起公訴，檢察官孫冀薇到庭執行職務。
中　　華　　民　　國　　110 　年　　9 　　月　　30　　日
              　  刑事第二十三庭審判長法　官  許永煌
　　　　　　　　　　　　　　　　　    法　官  吳定亞
　　　　　　　　　　　　　　　　　    法　官  黃美文
以上正本證明與原本無異。
販賣第二級毒品部分，如不服本判決，應於收受送達後20日內向
本院提出上訴書狀，其未敘述上訴之理由者並得於提起上訴後20
日內向本院補提理由書（均須按他造當事人之人數附繕本）「切
勿逕送上級法院」。
妨害公務部分，不得上訴。
                                　    書記官  李逸翔
中　　華　　民　　國　　110 　年　　9 　　月　　30　　日
附錄：本案論罪科刑法條全文
毒品危害防制條例第4條：
製造、運輸、販賣第一級毒品者，處死刑或無期徒刑；處無期徒
刑者，得併科新臺幣3千萬元以下罰金。
製造、運輸、販賣第二級毒品者，處無期徒刑或10年以上有期徒
刑，得併科新臺幣1千5百萬元以下罰金。
製造、運輸、販賣第三級毒品者，處7年以上有期徒刑，得併科
新臺幣1千萬元以下罰金。
製造、運輸、販賣第四級毒品者，處5年以上12年以下有期徒刑
，得併科新臺幣5百萬元以下罰金。
製造、運輸、販賣專供製造或施用毒品之器具者，處1年以上7年
以下有期徒刑，得併科新臺幣1百50萬元以下罰金。
前五項之未遂犯罰之。
修正前刑法第135條：
對於公務員依法執行職務時，施強暴脅迫者，處3 年以下有期徒
刑、拘役或9000元以下罰金。
意圖使公務員執行一定之職務或妨害其依法執行一定之職務或使
公務員辭職，而施強暴脅迫者，亦同。
犯前2 項之罪，因而致公務員於死者，處無期徒刑或7 年以上有
期徒刑；致重傷者，處3 年以上10年以下有期徒刑。
【附表一】
編號 犯罪事實 （原判決）主  文  1 犯罪事實一所載之犯罪事實 吳紹麟犯販賣第二級毒品罪，累犯，處有期徒刑伍年壹月。 扣案如附表二編號1所示之物，沒收銷燬之；扣案如附表二編號2所示之物，沒收之。  2 犯罪事實二所載之犯罪事實 吳紹麟犯妨害公務執行罪，累犯，處有期徒刑參月，如易科罰金，以新臺幣壹仟元折算壹日。 扣案如附表二編號3所示之物，沒收之。 
【附表二】
編號 物品名稱 備註  一 第二級毒品甲基安非他命1包（毛重35.039公克、淨重34.039公克、驗餘淨重33.9829公克、純度為85.3%、純質淨重29.0353公克，併同無法完全析離包裝袋1個） 被告實行販賣第二級毒品犯罪行為所使用之目的物，亦屬供犯罪所用之物，查扣於購毒者林容瑋違反毒品危害防制條例案件（基隆地院另案之110年度訴字第79號案件）  二 行動電話1支（含門號0000-000000號SIM卡1枚） 已扣案，被告所有、供犯罪事實一之販賣第二級毒品罪所用之物。  三 球棒1支 已扣案，被告所有、供犯罪事實二之妨害公務罪所用